臺灣臺南地方法院民事裁定
111年度消債聲字第18號
聲  請  人  佳信國際事業有限公司

法定代理人  劉芸秀  


相  對  人  莊祝惠  


上列當事人間聲請消費者債務清理事件，聲請人聲請撤銷免責，
本院裁定如下：
    主  文
聲請駁回。
    理  由
一、按自法院為免責裁定確定之翌日起一年內，發見債務人有虛
    報債務、隱匿財產或以不正當方法受免責者，法院得依債權
    人之聲請或依職權裁定撤銷免責，但有消費者債務清理條例
    第135條得為免責之情形者，不在此限，消費者債務清理條
    例（下稱消債條例）第139條定有明文。查，本件相對人即
    債務人（下稱債務人）前向本院聲請清算，經本院以108年
    度消債清字第53號裁定債務人自民國109年2月6日下午5時起
    開始清算程序，並命司法事務官進行清算程序後，原債權人
    宏亞國際資產管理服務股份有限公司將其對債務人之金錢債
    權於109年7月17日讓與聲請人，並對債務人為債權讓與之通
    知。嗣本院司法事務官裁定清算程序終結裁定於109年11月1
    3日確定，並依職權移送本院裁定債務人應否免責後，聲請
    人於109年12月31日在本院109年度消債職聲免字第61號事件
    中向本院陳報債權讓與之事實，有卷附聲請人109年12月31
    日民事聲請狀、債權讓與證明書、債權讓與通知信函暨中華
    郵政掛號郵件收件回執為證（見本院109年度消債職聲免字
    第61號卷第81-85頁)，並經本院依職權調取本院109年度消
    債職聲免字第61號卷宗查明無訛。其後，本院定於110年2月
    18日行訊問程序，已合法通知聲請人到庭陳述意見（同上卷
    第237頁），惟聲請人未遵期到庭，本院於110年2月25日裁
    定債務人應予免責時，誤載宏亞國際資產管理服務股份有限
    公司為債權人，業經本院於111年6月20日依職權更正免責裁
    定其中關於債權人「宏亞國際資產管理服務股份有限公司」
    為本件聲請人在案，於111年8月11日確定，此有更正裁定、
    裁定確定證明書附卷可憑（同上卷第431-435、489頁），為
    保障聲請人權益，聲請人於111年5月5日具狀聲請撤銷免責
    ，應認未逾上開1年期間，先予敘明。
二、聲請意旨以：債務人經本院裁定自109年2月6日下午5時起開
    始清算程序，僅提出國泰人壽保險股份有限公司保單解約金
    新臺幣(下同)41,275元等值現金供各債權人分配，然本院於
    110年2月25日裁定債務人免責前，債務人於109年12月16日
    已繼承花蓮縣○○鄉○○段000地號土地(下稱系爭土地)，卻未
    向法院陳報，待免責裁定於110年3月24日確定，債務人於11
    0年6月23日始辦理繼承登記，顯有隱匿財產或以不正當方法
    受免責之情形，爰依消債條例第139條聲請撤銷免責等語。-
三、債務人具狀陳稱：債務人向本院聲請清算程序，經本院司法
    事務官於109年10月15日裁定清算程序終結，並於109年11月
    13日確定，依消債條例第98條規定及其立法理由之闡釋，清
    算財團財產範圍應以法院裁定開始清算程序時，屬於債務人
    之一切財產及將來行使之財產請求權，以及法院裁定開始清
    算程序後，程序終止或終結前，債務人因繼承或無償取得之
    財產為限，然債務人係於清算程序終結確定後之109年12月1
    6日始繼承取得系爭土地，依消債條例第98條規定之反面解
    釋，系爭土地應非屬清算程序可供分配之清算財團財產甚明
    ，債務人並無隱匿財產或以不正當方法獲得免責裁定之情形
    ，聲請人主張撤銷債務人免責裁定，並無理由等語。
四、經查：
　㈠債務人前向本院聲請清算，經本院以108年度消債清字第53號
    裁定債務人自109年2月6日下午5時起開始清算程序，並經本
    院司法事務官以109年度司執消債清字第8號進行清算程序，
    債務人名下可供清算債權分配之清算財團財產僅有國泰人壽
    保險股份有限公司保單解約金共41,275元，經債務人於109
    年6月8日解繳足額款項到院，本院司法事務官於109年10月1
    5日裁定清算程序終結，並於109年11月13日確定在案後，本
    院司法事務官依職權移送本院民事庭審酌是否免除債務人之
    債務，本院於110年2月25日裁定債務人應予免責，並於110
    年3月24日確定等情，業據本院依職權調閱本院108年度消債
    清字第53號卷宗、109年度司執消債清字第8號卷宗、109年
    度消債職聲免字第61號卷宗查明屬實，合先敘明。
　㈡按清算財團者，係指法院裁定開始清算程序時，屬於債務人
    之一切財產及將來行使之財產請求權；以及法院裁定開始清
    算程序後，程序終止或終結前，債務人因繼承或無償取得之
    財產，消債條例第98條第1項定有明文，是依前揭規定可知
    ，債務人因繼承取得之財產，以法院為裁定開始清算程序後
    ，程序終止或終結前，始為清算財團之財產。經查，系爭土
    地原為債務人母親張冬子所有，張冬子於109年12月16日死
    亡後，由債務人之妹莊惠珠於110年6月18日申報系爭土地公
    同共有繼承登記，並於110年6月23日登記完竣等情，有系爭
    土地之土地建物查詢資料及花蓮縣玉里地政事務所111年5月
    18日玉地登字第1110002747號函附申請資料在卷可稽(見本
    院卷第77-79、107-156頁)，故債務人係於本件清算程序於1
    09年11月13日終結確定後之109年12月16日繼承取得系爭土
    地，依上說明，清算程序既已終結，系爭土地即不屬於清算
    財團之財產，而消債條例第134條第2款規定之「隱匿、毀損
    應屬清算財團之財產，或為其他不利於債權人之處分」，須
    其行為係在清算程序中所為，且隱匿、毀損者，為應屬清算
    財團之財產，始能構成（司法院101年第5期民事業務研究會
    第4號法律問題研審小組意見參照），且依同條例第98條第1
    項第1款規定，清算財團應以法院裁定清算程序終結前之債
    務人財產為限，是債務人自無消債條例第139條所稱之隱匿
    財產或以不正當方法受免責之情形可言。則聲請人據此欲依
    消債條例第139條規定，聲請撤銷本院109年度消債職聲免字
    第61號免責裁定，於法即有未合，不能准許。
五、綜上所述，債務人並無消債條例第139條規定之情事，聲請
    人聲請撤銷債務人免責裁定，為無理由，應予駁回，爰裁定
    如主文。　　
中　　華　　民　　國　　111 　年　　8 　　月　　31　　日
                  消債法庭法  官　張桂美
以上正本係照原本作成。
如對本裁定抗告須於裁定送達後10日內向本院提出抗告狀，並繳
納抗告費新臺幣1,000元。　　　　　　　　　
中　　華　　民　　國　　111 　年　　9 　　月　　5 　　日
                                  書記官  林彥丞